臺灣高等法院高雄分院刑事裁定
111年度毒聲重字第14號
聲  請  人  
即受裁定人  陳信合


上列聲請人因檢察官聲請強制戒治案件，對於本院111年度毒抗
字第143號，中華民國111年4月21日確定裁定（原審案號：臺灣
高雄地方法院111年度毒聲字第113號），聲請重新審理，本院裁
定如下：
    主  文
重新審理之聲請駁回。
    理  由
一、聲請再審之客體，限於實體之確定判決；對於「確定之裁定
    」，除得依刑事訴訟法相關程序救濟外，均不得為再審之對
    象；至於聲請重新審理，則係不服觀察、勒戒及強制戒治之
    確定裁定請求救濟之方法，故當事人表示不服觀察、勒戒及
    強制戒治確定裁定之意思，縱其形式上誤用再審字樣，仍不
    妨礙其聲請重新審理之效力。本件聲請人即受裁定人陳信合
    （下稱聲請人）提出刑事聲請再審狀固載記聲請再審之字樣
    ，惟觀諸書狀內容，可知聲請人係針對本院111年度毒抗字
    第143號已確定之強制戒治裁定（簡稱原確定裁定）不服而
    聲請重新審理，是其形式上縱以再審名義為之，仍不妨礙其
    聲請重新審理之效力，自應適用毒品危害防制條例有關聲請
    重新審理之規定，合先敘明。　　
二、聲請意旨略以：何謂一致性、普遍性、客觀性？而專業智識
    經驗者（醫生）又該如何判定聲請人是否會再施用與否？且
    經聲請人所知，所謂的評估在第一次評估時就定論，又何來
    的第二次評估之評分修正？家人雖有藥物濫用，但也都是十
    多年前的事了，聲請人工作至今也都未曾碰觸，難道這也該
    列入聲請人是否會再施用的標準？又工作正職和兼職又如何
    認定？是否工人就是兼職，而辦公室工作就是正職？如果是
    如此論定，那麼對底層工作過生活的人公平嗎？何以判定聲
    請人從事工地板模承包工程是兼職工作？聲請人正常從事建
    築業，本就不可能一直在同一個地方，換地方工作並沒有換
    公司，這算是兼職嗎？又請問在所內抽菸和在外抽菸均屬同
    一行為，但在評估表紀錄表卻分成動、靜態來給予加分，是
    否有失公平？若裁定聲請人需戒治，而文內僅有前科紀錄、
    行為表現、臨床評估、社會穩定度等動、靜態因子，卻無評
    分標準明細表，而每位檢察官的裁量皆有不同，會使人信服
    嗎？爰依法聲請再審（即重新審理之意），請給聲請人一個
    答案，原確定裁定對聲請人是否公平、公正等語。
三、按觀察、勒戒及強制戒治之裁定確定後，有下列情形之一，
    認為應不施以觀察、勒戒或強制戒治者，受觀察、勒戒或強
    制戒治處分之人，或其法定代理人、配偶，或檢察官得以書
    狀敘述理由，聲請原裁定確定法院重新審理：一、適用法規
    顯有錯誤，並足以影響裁定之結果者；二、原裁定所憑之證
    物已證明為偽造或變造者；三、原裁定所憑之證言、鑑定或
    通譯已證明其為虛偽者；四、參與原裁定之法官，或參與聲
    請之檢察官，因該案件犯職務上之罪，已經證明者；五、因
    發現確實之新證據足認受觀察、勒戒或強制戒治處分之人，
    應不施以觀察、勒戒或強制戒治者；六、受觀察、勒戒或強
    制戒治處分之人，已證明其係被誣告者；聲請重新審理，應
    於裁定確定後30日內提起；但聲請之事由，知悉在後者，自
    知悉之日起算；法院認為無重新審理之理由，或程序不合法
    者，應以裁定駁回之，毒品危害防制條例第20條之1第1、2
    項及第4項前段定有明文。
四、經查：
㈠、聲請人前因施用毒品案件，經臺灣屏東地方法院（下稱屏東
    地院）於民國111年2月22日以111年度毒聲字第113號裁定令
    入戒治處所施以強制戒治處分，聲請人不服提起抗告後，再
    經本院於111年4月21日以111年度毒抗字第143號裁定駁回其
    抗告（且不得再抗告），此有臺灣高等法院被告前案紀錄表
    、該等裁定在卷可稽，是對聲請人所為之強制戒治裁定，已
    於111年4月25日告確定。
㈡、聲請人乃於111年7月11日具狀向監所長官提出本件聲請，有
    該書狀上所蓋「法務部矯正署高雄戒治所收受收容人訴狀章
    」印文為憑(本院卷第1頁)，距前述之裁定確定日，已顯逾3
    0日。而聲請意旨指稱原裁定所據評估標準紀表之評估內容
    有何不妥、不公等語，原難認已具體主張有何重新審理之法
    定事由；又聲請人接受前述評估之時間點，顯在屏東地院依
    憑該項評估等事證，裁定聲請人令入戒治處所施以強制戒治
    處分「前」，聲請人既業依限對該屏東地院裁定提起抗告，
    且抗告意旨已曾提及該項評估並質疑其評分與事實不符（卷
    附裁定參照），自無對該項評估知悉在後之情形，則本件聲
    請重新審理，顯已逾越法定期間致程序上不合法，且無從補
    正，自應予駁回。
㈢、毒品危害防制條例雖未如刑事訴訟法第429條之2規定「聲請
    再審之案件，除顯無必要者外，應通知聲請人及其代理人到
    場，並聽取檢察官及受判決人之意見。但無正當理由不到場
    ，或陳明不願到場者，不在此限。」，然重新審理事由之有
    無，攸關聲請人權益甚鉅，原則上亦應保障其之陳述意見權
    ，而固當準用之。惟本件之聲請既逾越法定期間致程序上不
    合法，此時即顯無聽取意見之必要，避免徒耗有限之司法資
    源，併指明之。
五、據上論斷，應依毒品危害防制條例第20條之1第4項前段，裁
    定如主文。　
中　　華　　民　　國　　111 　年　　10　　月　　28　　日
                  刑事第八庭    審判長法  官　邱明弘
                                      法  官　黃宗揚
                                      法  官　林書慧
以上正本證明與原本無異。
不得抗告。
中　　華　　民　　國　　111 　年　　10　　月　　28　　日
　　　　　　　　　　　　　　　　　　　書記官  林昭吟